臺灣新竹地方法院民事小額判決
111年度竹北小字第184號
原      告  劉帝深  
被      告  黃淵源  
上列當事人間請求損害賠償事件，本院於民國111年5月31日言詞
辯論終結，判決如下：        
    主  文
被告應給付原告新臺幣壹萬捌仟參佰陸拾柒元，及自民國一一一
年四月二日起至清償日止，按年息百分之五計算之利息。
原告其餘之訴駁回。
訴訟費用新臺幣壹仟元由被告負擔。
本判決第一項得假執行。但被告如以新臺幣壹萬捌仟參佰陸拾柒
元為原告預供擔保後，得免為假執行。
    事  實  及  理  由
一、原告起訴主張：
　　被告於民國111年1月5日7時51分許，駕駛車牌號碼0000-00
    號自小客車（下稱被告車輛）行經新竹縣○○市○○○路000號前
    5公尺處，因違規超車而碰撞原告所駕駛之車牌號碼0000-00
    號自小客車（下稱系爭車輛），致系爭車輛毀損，經估價必
    要修復費用為新臺幣（下同）23,950元（含零件6,700元、
    工資及烤漆17,250元，卷第15頁），爰依侵權行為之法律關
    係提起本件訴訟，請求被告負損害賠償責任等語。並聲明：
    ㈠被告應給付原告23,950元，及自起訴狀繕本送達翌日起至
    清償日止，按年息5%計算之利息；㈡訴訟費用由被告負擔；㈢
    願供擔保，請准宣告假執行。　　　
二、被告則答辯以：　　
    在碰撞前，原告先駕駛系爭車輛變換車道時未顯示方向燈，
    致被告車輛差點與其發生碰撞，被告因此驅車向前追趕原告
    理論。被告駕車擬超越系爭車輛過程中，原告並未相讓，甚
    至駕駛系爭車輛故意向被告車輛方向靠近，始發生碰撞，此
    由被告車輛車身擦撞痕跡皆係自後方往前方向即可證明是原
    告擦撞被告，而非被告擦撞原告，本件是行車糾紛，不是交
    通事故等語。未為答辯聲明。
三、本院之判斷：
㈠、原告主張因本件事故致系爭車輛毀損之事實，業據其提出道
    路交通事故當事人登記聯單、車輛維修估價單為證（卷第13
    、15頁），復經本院依職權向新竹縣政府警察局竹北分局函
    調本件事故之道路交通事故初步分析研判表、事故現場圖、
    A3類調查紀錄表、現場照片黏貼紀錄表在卷可憑（卷第19-3
    4頁），核屬相符，應認原告此部分主張可採。
㈡、按因故意或過失，不法侵害他人之權利者，負損害賠償責任
    ；汽車、機車或其他非依軌道行駛之動力車輛，在使用中加
    損害於他人者，駕駛人應賠償因此所生之損害，民法第184
    條第1項前段、第191條之2前段分別定有明文。經查，本件
    車禍發生時，被告因違規超車而碰撞系爭車輛，致系爭車輛
    毀損，有前引資料附卷可參，復經本院當庭勘驗兩造所提出
    之行車紀錄器畫面：被告車輛原行駛在系爭車輛後方，途經
    加油站（在右方），被告車輛駛離車道，利用車道外之加油
    站空地加速往前行駛，與系爭車輛平行，欲自右方超車，再
    自車道外欲斜插入系爭車輛所在之外側車道，隨即系爭車輛
    右前方車頭與被告車輛左前方車頭發生碰撞，系爭車輛擦撞
    後向前滑行約一部車的長度後停止，此有勘驗筆錄在卷可稽
    （卷第53-55頁），則依前引資料及勘驗結果，足徵被告利
    用車道外之加油站空地加速超車，故意自車道外斜插入系爭
    車輛右前方，而與系爭車輛發生碰撞，出於故意，且其故意
    行為與系爭車輛受損之結果間具有相當因果關係，是被告就
    本件事故應負故意侵權行為責任，洵堪認定。至於被告辯稱
    係原告故意駕駛系爭車輛與被告車輛碰撞云云，然觀諸上開
    勘驗結果，無從認定原告有故意碰撞被告車輛之行為，是被
    告所辯並不可採。被告另辯稱是導因於前路段行車糾紛乙節
    ，然當時並未發生碰撞，兩車互無損害，縱使被告心生不滿
    ，仍應理性解決，不能以在後路段刻意插入、違規超車之方
    式回敬，致原告無法閃避而發生碰撞。
㈢、不法毀損他人之物者，被害人得請求賠償其物因毀損所減少
    之價值，民法第196條定有明文。另物被毀損時，被害人除
    得依據民法第196條請求賠償外，並不排除民法第213條至第
    215條之適用，依民法第196條請求賠償物被毀損所減少之價
    額，得以修復費用為估定之標準，但以必要者為限（例如：
    修理材料以新品換舊品，應予折舊），有最高法院77年度第
    9次民事庭會議決議可資參照。經查：
  ⒈系爭車輛因本件車禍受損，支出必要修復費用23,950元（含
    零件6,700元、工資及烤漆17,250元），有車輛維修估價單
    在卷可按（卷第15頁），其修復之部位與系爭車輛之車損照
    片亦屬相符，堪認確係屬修復系爭車輛所必要，而各項費用
    亦尚稱合理。
  ⒉惟系爭車輛係於100年8月出廠，有公路監理電子閘門查詢資
    料在卷可稽（卷第69頁），至車禍發生時（111年1月5日）
    已使用10年4月餘，揆之前揭說明，以新品換舊品而更換之
    零件，自應予以折舊。依所得稅法施行細則第48條第1項規
    定：「採平均法者，以固定資產成本減除殘值後之餘額，按
    固定資產耐用年數表規定之耐用年數平均分攤，計算每期折
    舊額」，參以86年12月30日行政院台86財字第52051號函所
    頒之「固定資產耐用年數表」，自用小客車之耐用年數為5
    年，再參酌營利事業所得稅查核準則第95條第6款規定「固
    定資產提列折舊採用平均法、定率遞減法或年數合計法者，
    以一年為計算單位；其使用期間未滿一年者，按實際使用之
    月數相當於全年之比例計算之；不滿一月者，以月計」。系
    爭車輛為100年8月出廠，距離車禍於111年1月5日發生時，
    已使用逾5年，僅存殘價。本件零件部分維修金額為6,700元
    元，殘價＝取得成本÷（耐用年數＋1）即6,700元÷6＝1,117元
    （元以下四捨五入）。是系爭車輛更新零件部分之損害經折
    舊後之價額應為1,117元。據此，再加上無須折舊之工資及
    烤漆17,250元，系爭車輛之修復費用總計為18,367元（計算
    式：1,117元＋17,250元）。　　
四、從而，原告依侵權行為之法律關係，請求被告賠償18,367元
    及自起訴狀繕本送達翌日即111年4月2日（卷第39頁）起至
    清償日止，按年息5%計算之利息，為有理由，應予准許，逾
    此範圍之請求，則無理由，應予駁回。
五、本件係適用小額訴訟程序所為被告部分敗訴之判決，爰依職
    權宣告假執行。原告就其勝訴部分雖陳明願供擔保聲請宣告
    假執行，然其聲請僅係促使法院為職權之發動，爰不另為假
    執行准駁之諭知。並依民事訴訟法第392條第2項規定，職權
    為被告酌定相當之擔保金額後併宣告得免為假執行。至原告
    敗訴部分，其假執行之聲請即失所附麗，應併予駁回。
六、本件判決基礎已臻明確，兩造其餘攻擊防禦方法及訴訟資料
    ，核與判決結果不生影響，爰不一一論述。　　
七、訴訟費用負擔之依據：民事訴訟法第79條，由法院酌量情形
    命一造負擔。併確定訴訟費用額為1,000元。　　　　　
中　　華　　民　　國　　111 　年　　6 　　月　　14　　日
                  竹北簡易庭    法  官  陳麗芬
以上正本證明與原本無異。
如對本判決上訴，非以其違背法令為理由，不得為之，且須於判
決送達後20日內向本院提出上訴狀（須按他造當事人之人數附繕
本），及繳納上訴裁判費新臺幣1,500元。
中　　華　　民　　國　　111 　年　　6 　　月　　14　　日
                                書記官  曾煜智